【裁判字號】    98,訴,2943
【裁判日期】    981029
【裁判案由】    毒品危害防制條例
【裁判全文】
臺灣板橋地方法院刑事判決              98年度訴字第2943號
公  訴  人  臺灣板橋地方法院檢察署檢察官
被      告  乙○○
                    （另案於臺灣臺北監獄臺北分監執行中）
上列被告因毒品危害防制條例案件，經檢察官提起公訴（98年度
毒偵字第4736號），被告於準備程序中為有罪之陳述，經本院合
議庭裁定由受命法官進行簡式審判程序獨任審理，本院判決如下
：
    主  文
乙○○施用第一級毒品，累犯，處有期徒刑壹年。
    事  實
一、乙○○前於民國92年間因施用毒品案件，經本院以92年度毒
    聲字第260 號裁定送觀察、勒戒後，認有繼續施用毒品之傾
    向，經本院以92年度毒聲字第551 號裁定令入戒治處所施以
    強制戒治，於93年2 月20日強制戒治執行完畢，並經臺灣板
    橋地方法院檢察署檢察官以93年度戒毒偵字第113 號處分不
    起訴確定；復因施用毒品案件，經本院以93年度訴字第1531
    號判決處有期徒刑1 年，並經臺灣高等法院以94年度上訴字
    第470 號判決駁回上訴確定（下稱甲案）；又因違反槍砲彈
    藥刀械管制條例案件，經臺灣高等法院以94年度上訴字第54
    6 號判決處有期徒刑1 年2 月，併科罰金新臺幣4 萬元確定
    （下稱乙案）。上開甲、乙案所處有期徒刑部分，嗣經臺灣
    高等法院以94年度聲字第843 號裁定應執行刑有期徒刑2 年
    確定；又因施用第一、二級毒品案件，經最高法院以96年台
    非字第132 號判決分別處有期徒刑9 月、6 月，應執行有期
    徒刑1 年2 月確定，嗣經臺灣臺北地方法院以96年度聲減字
    第1817號裁定分別減為有期徒刑4 月又15日、3 月，並定應
    執行刑為有期徒刑7 月確定。上開各罪所處有期徒刑部分經
    接續執行，於96年11月30日假釋出監並交付保護管束，於97
    年2 月17日假釋期滿，以已執行完畢論（本案因此構成累犯
    ）；再因於97年間施用第二級毒品案件，經本院以98年度簡
    字第1241號判決處有期徒刑5 月確定（現在執行中），及因
    於98年間施用第一、二級毒品案件，經本院以98年度訴字第
    936 號判決分別處有期徒刑10月、8 月，應執行有期徒刑1
    年4 月確定（現在執行中）。詎其猶不知悔改，基於施用第
    一級毒品海洛因及第二級毒品甲基安非他命之犯意，於98年
    6 月29日下午6 時許，在臺北縣三重市○○街141 巷36號4
    樓住處，將海洛因及甲基安非他命一同放入玻璃球內，以火
    燒烤玻璃球吸取煙氣之方法，同時施用海洛因及甲基安非他
    命1 次；嗣於98年6 月30日20時45分許，在臺北縣蘆洲市○
    ○街246 巷12號4 樓410 室其友人居所內為警查獲，警方徵
    得乙○○之同意，採集其尿液檢體送請鑑定結果呈嗎啡及甲
    基安非他命陽性反應，始悉上情。
二、案經臺北縣政府警察局蘆洲分局報請臺灣板橋地方法院檢察
    署檢察官偵查起訴。
    理  由
一、按「除被告所犯為死刑、無期徒刑、最輕本刑為三年以上有
    期徒刑之罪或高等法院管轄第一審案件者外，於前條第一項
    程序進行中，被告先就被訴事實為有罪之陳述時，審判長得
    告知被告簡式審判程序之旨，並聽取當事人、代理人、辯護
    人及輔佐人之意見後，裁定進行簡式審判程序。」刑事訴訟
    法第273 條之1 第1 項定有明文。本件被告所犯毒品危害防
    制條例第10條第1 項、第2 項之施用第一級、第二級毒品罪
    ，均非屬最輕本刑為3 年以上有期徒刑之罪，且被告於本院
    98年10月15日準備程序進行中，已就被訴之事實為有罪之陳
    述，經法官告知被告簡式審判程序之旨後，被告及公訴人均
    同意改依簡式審判程序審理，本院合議庭乃依上揭規定，裁
    定本件由受命法官獨任進行簡式審判程序，合先敘明。
二、上揭事實，業據被告乙○○於本院準備程序中與審理時坦承
    不諱，且其於上揭時地為警查獲時所採取之尿液檢體，經送
    請台灣檢驗科技股份有限公司檢驗結果，呈嗎啡（海洛因代
    謝物）及甲基安非他命陽性反應，有上揭公司出具之濫用藥
    物檢驗報告（報告日期：2009/7 /17，報告編號：UL/2009/
    70212 ）及臺北縣政府警察局蘆洲分局查獲毒品危害防制條
    例案涉嫌人尿液檢體編號對照表（檢體編號：I00000000 ）
    各1 份附卷可稽；再者，被告有事實欄所載曾因施用毒品經
    強制戒治執行完畢及法院判處罪刑確定之紀錄，亦有臺灣高
    等法院被告前案紀錄表1 份附卷可考。綜上所述，被告之自
    白與事實相符，本案事證明確，被告犯行洵堪認定。
三、按海洛因、甲基安非他命分別為毒品危害防制條例第2 條第
    2 項第1 款、第2 款所稱之第一、二級毒品。次按，犯毒品
    危害防制條例第10條施用第一級、第二級毒品之罪者，檢察
    官應聲請法院裁定，令被告入勒戒處所觀察、勒戒，經觀察
    、勒戒後，檢察官依據勒戒處所之陳報，認受觀察、勒戒人
    無繼續施用毒品傾向者，應即釋放，並為不起訴之處分；認
    受觀察、勒戒人有繼續施用毒品之傾向者，檢察官應聲請法
    院裁定令入戒治處所強制戒治，其期間為6 個月以上，至無
    繼續強制戒治之必要為止，但最長不得逾1 年，強制戒治期
    滿，應即釋放，由檢察官為不起訴之處分。觀察、勒戒或強
    制戒治執行完畢釋放後，5 年內再犯第10條之罪者，應依一
    般刑事訴訟程序予以起訴論罪科刑，此觀諸毒品危害防制條
    例第20條第1 項、第2 項、第23條第1 項、第2 項規定自明
    。再倘被告於五年內已再犯，經依法追訴處罰，縱其第三次
    （或第三次以上）再度施用毒品之時間，在初犯經觀察、勒
    戒或強制戒治執行完畢釋放五年以後，已不合於「五年後再
    犯」之規定，且因已於「五年內再犯」，顯見其再犯率甚高
    ，原實施觀察勒戒或強制戒治，已無法收其實效，即應依該
    條例第10條處罰，此有最高法院95年度第7 次刑事庭會議決
    議可資參照。本件被告前因施用毒品，經強制戒治，於93年
    2 月20日執行完畢，又於5 年內之97年間施用毒品，經本院
    以97年度簡字第1241號判決處有期徒刑5 月確定，已如前述
    ，被告既曾於「五年內再犯」，且經法院判處罪刑確定，被
    告又再犯本件施用毒品之犯行，即非屬毒品危害防制條例第
    20條第3 項所定「五年後再犯」之情形，自應依法追訴處罰
    。核被告所為，係犯毒品危害防制條例第10條第1 項、第2
    項之施用第一級、第二級毒品罪。其持有第一級、第二級毒
    品之低度行為，為施用之高度行為所吸收，不另論罪。被告
    以一行為同時施用海洛因、甲基安非他命，為想像競合犯，
    應依刑法第55條規定，從一重論以施用第一級毒品罪。又被
    告於本院準備程序時已陳明其施用海洛因及甲基安非他命之
    犯罪時間、地點及手段，俱如上述，查無積極證據證明被告
    係於不同時地、以不同方法施用海洛因、甲基安非他命，依
    「罪證有疑，利於被告」之法理，僅能認定被告係以上揭方
    法同時施用海洛因及甲基安非他命；起訴書記載被告係於98
    年6 月30日為警採尿回溯前26、96小時內某時，在不詳處所
    ，以不詳方法，分別施用海洛因、甲基安非他命各1 次，而
    認被告所犯施用第一級毒品罪及施用第二級毒品罪係犯意各
    別、行為互殊，應分論併罰云云，容有未洽，惟檢察官已於
    本院審理時更正被告係於98年6 月29日同時施用第一級及第
    二級毒品（見本院簡式審判筆錄第2 頁），併予敘明。末查
    被告有事實欄所載曾受有期徒刑執行完畢之紀錄，有臺灣高
    等法院被告前案紀錄表1 份在卷可考，其於有期徒刑執行完
    畢後，5 年以內再故意犯法定刑為有期徒刑之本罪，為累犯
    ，應依法加重其刑。爰審酌被告曾因施用毒品案件經觀察勒
    戒、強制戒治及法院科刑判決後，仍不戒除施用毒品之惡習
    ，顯見其法紀觀念淡薄，漠視法令之禁制，兼衡其同時施用
    海洛因及甲基安非他命之犯罪手段，及其犯行係戕害自身健
    康，對社會治安之危害非鉅，暨犯後坦承犯行、態度尚稱良
    好等一切情狀，量處如主文所示之刑。又警方於98年6 月30
    日20時45分許，在臺北縣蘆洲市○○街246 巷12號4 樓410
    室扣得之甲基安非他命1 包、殘渣袋2 個、吸食器1 組及電
    子磅秤1 台，被告於警詢及本院訊問時均堅決否認屬其所有
    ，亦否認曾使用扣案之上開物品，而上址410 室係黃志忠居
    住使用，亦據黃志忠於警詢時供陳在卷（見偵卷第22頁），
    無積極證據證明扣案之上開物品係被告所有或曾持有之物，
    則扣案之上開物品顯與本案被告施用第一級及第二級毒品之
    犯行無關，自不得於本案併予宣告沒收銷燬或沒收之，附此
    敘明。
據上論斷，應依刑事訴訟法第273 條之1 第1 項、第299 條第1
項前段，毒品危害防制條例第10條第1 項、第2 項，刑法第11條
前段、第55條、第47條第1 項，判決如主文。
本案經檢察官甲○○提起公訴、由檢察官賴建如到庭執行職務。
中    華    民    國    98    年    10    月    29    日
                  刑事第四庭  法  官  樊季康
上列正本證明與原本無異。
如不服本判決，應於判決送達後10日內敘明上訴理由，向本院提
出上訴狀 (應附繕本) ，上訴於臺灣高等法院。其未敘述上訴理
由者，應於上訴期間屆滿後20日內向本院補提理由書「切勿逕送
上級法院」。
                              書記官  張桐嘉
中    華    民    國    98    年    10    月    30    日
附錄本案論罪科刑法條全文：
毒品危害防制條例第10條
施用第一級毒品者，處六月以上五年以下有期徒刑。
施用第二級毒品者，處三年以下有期徒刑。


司法院資訊處製作；財團法人民間司法改革基金會備份。
